Inventaris van het archief van het Nederlandse Consulaat te San José (Costa Rica), 1938-1954
Nationaal Archief, Den Haag
Nederlands Consulaat te San José (Costa Rica) (later)
Consulaat San José
1938-1954
Z55
0.25 meter; 26 inventarisnummers.
Normale geschreven, getypte en gedrukte documenten, geen bijzondere handschriften.
Nationaal Archief, Den Haag
Consulaat te San José (Costa Rica)
Het archief bevat stukken over de inrichting van het consulaat en de personele bezetting daarvan. Voorts stukken voortvloeiend uit de Tweede Wereldoorlog, zoals het beheer van vijandelijk vermogen, vermogensherstel, en gegevens over de politieke situatie. Tenslotte bevat het archief gegevens over economische zaken zoals de luchtvaartovereenkomst tussen Costa Rica en Nicaragua, de landingsrechten en verdere activiteiten van de KLM in Midden Amerika en rapportages over de binnen-en buitenlandse politieke situatie in Costa Rica. Het archief bevat persoonsdossiers.
Archiefvorming
Geschiedenis van de archiefvormer
In 1934 werd M.L. Maduro Sasso benoemd tot honoraire consul van het Nederlands consulaat te San José. Officieel was M.L. Maduro Sasso consul tot 1946, maar gedurende de laatste jaren van zijn consulaat liet hij de consulaire werkzaamheden over aan een vervanger, de honoraire consul van Managua, A. Salomons. Nadat A. Salomons te kennen had gegeven de waarneming van het consulaat niet langer te willen voortzetten, werd zijn broer J. Salomons benoemd tot honorair consul te San José. Het consulschap van J. Salomons, 1946-1953, verliep niet geheel zonder incidenten. Salomons raakte verwikkeld in een affaire met een Nederlandse piloot in dienst van Costa Rica, het regende klachten vanuit de Nederlandse gemeenschap in Costa Rica en tot overmaat van ramp kwam hij in financiële moeilijkheden. Ten einde orde op zaken te stellen werd het honoraire consulaat in 1953 omgezet in een carriereconsulaat. J. Salomons werd vervangen door bezoldigd ambtenaar mr. A.C. Vroon in de rang van consul a.i.. De vestiging van een carriereconsulaat in San José betekende tevens een verlichting van de werkzaamheden van het overbelaste gezantschap te Havanna, waaronder Costa Rica ressorteerde.
In augustus 1953 volgde opnieuw een reorganisatie van de Nederlandse vertegenwoordiging in Costa Rica. De benoeming van H.W.R. de Waal werd bij de regering van Costa Rica geaccrediteerd als Gezantschapsraad, tevens zaakgelastigde a.i.. Daarnaast werd De Waal verbonden aan het gezantschap te Havanna, zodat hij als Handelsraad kon fungeren voor de landen Nicaragua, Panama, Honduras, El Salvador en Guatemala.
Er waren 2 vice-consulaten in Costa Rica:
Vice consulaat te Puntarenas:
L.A. Paris, vice consul 1934 - 1947. 1947 vice consulaat gesloten.
Vice consulaat te Puerto Limon:
Alvarado Brenes, vice consul 1934 - 1936.
R.C. Johnston, vice consul 1938.
Geschiedenis van het archiefbeheer
Het in 1967 overgezonden archief van het consulaat te San José over de jaren 1938-1954 maakte bij aankomst in Nederland een goed geordende indruk. Uitdunning van het archief had reeds op de post plaats gevonden.
De verwerving van het archief
Overbrenging van een overheidsarchief
Inhoud en structuur van het archief
20; 2.05
Ordening van het archief
De stukken waren ingedeeld in dossiers volgens de archiefcode van het Ministerie van Buitenlandse Zaken. Daarnaast waren en aantal persoonsdossiers gevormd. Het archief ging vergezeld van een inventarislijst en een tweetal agendaboeken m.b.t. de jaren 1953-1954. Het archief besloeg in totaal twee archiefdozen. Bij het inventariseren is de bestaande dossierindeling intact gelaten. Slechts in twee gevallen zijn kleine dossiers m.b.t. hetzelfde onderwerpt samengevoegd. De verschillende persoonsdossiers zijn eveneens op alfabetische volgorde in één dossier ondergebracht. De dossiers zijn voorzien van nieuwe omslagen. Op deze omslagen is een doorlopende nummering aangebracht. Verwijzingen in de inventaris worden gemaakt aan de hand van deze omslagnummering. In de bijgevoegde namen- en onderwerpenklapper wordt eveneens verwezen naar de omslagnummering.
Aanwijzingen voor de gebruiker
Openbaarheidsbeperkingen
Deels openbaar, deels beperkt openbaar (A).
Materiële beperkingen
Aanvraaginstructie
Openbare archiefstukken kunnen online worden aangevraagd en gereserveerd. U kunt dit ook via de terminals in de studiezaal van het Nationaal Archief doen. Om te kunnen reserveren dient u de volgende stappen te volgen:
U maakt een profiel aan op www.gahetna.nl, en logt vervolgens in
Via de archiefinventaris (alleen de beschrijvingen met rode nummers) selecteert u het gewenste archiefstuk door op de knop 'Reserveren' te klikken
In het volgende scherm geeft u aan op welke dag u het archiefstuk wilt inzien
Indien u zich bevindt in de studiezaal en een tafelnummer heeft ontvangen kunt u dit nummer vermelden. Als u geen tafelnummer heeft kunt u tafelnummer 777 laten staan
Vervolgens bevestigt u uw reservering door deze te versturen.
Verwant materiaal
Beschikbaarheid van kopieën
Afgescheiden archiefmateriaal
De oorspronkelijke inventarislijst bevindt zich in het departementdossier 153.0, San José.
Beschrijving van de series en archiefbestanddelen
- Briefwisseling over de wijze van correspondentie met het gezantschap te San José., 1954; 1
- Gegevens over Nederlandse consuls in centraal Amerika: N. Scholes (Honduras), H. de Sola, V. de Sola (El Salvador), M. Ulvert (Niquagua), J. Salas, G. Hirschfeld, E. Sasso (Panama), J Pieters (Guatamala)., 1954; 2
- Persoonsdossier van J. Salomons, Nederlands consul te San José., 1946-1954; 3
- Persoonsdossier mr. A.C. Vroon, Nederlands consul te San José., 1953-1954; 4
- Personeel: vacature consulaat te San José., 1953; 5
- Personeel, sollicitatie en aanstelling van R.C. Johnston., 1938 - 1939; 6
- Correspondentie inzake het ontslag van L.A. Paris, vice consul te Puntarenas, de voorlopige sluiting van de post en de overdracht van het archief., 1947-1948; 7
- Proces verbaal van overname consulaat te San José, J. Salomons A.C. Vroon; tevens inventaris van de post., 8
- Correspondentie inzake vijandelijk vermogen en ontvijanding., 1947-1952; 9
- Correspondentie over de nationaliteit van Emil Steichen, A. Sanmann Kempfert André Y Canas., 1943-1947; 10
- Correspondentie over diefstallen en oplichtingen., 1947 - 1950; 11
- Correspondentie en verklaringen inzake de Burgerlijke Stand., 1943 - 1952; 12
- Correspondentie en gegevens over firma's in Costa Rica die door de Verenigde Staten en Groot-Brittanië op de zwarte lijst zijn geplaatst i.v.m. WO II en correspondentie inzake de nazi-activiteiten van H.J. Roefstra., 1941-(1945); 13
- Correspondentie inzake de uitleiding van H. Adriaens., 1941; 14
- Correspondentie en telegramwisseling over de onderhandelingen inzake luchtvaartoverkomsten van Nederland met Costa Rica en Nicaragua., 1952-1954; 15
- Correspondentie over de activiteiten van de K.L.M.: landingsrechten in Nicaraqua bij slecht weer, charter t.b.v. de president van Nicaruagua, uitbreiding van de lijndiensten in Midden Amerika, moeilijkheden in El Salvador, voorwaarden voor concessies in Nicaragua., 1947-1954; 16
- Memorandum inzake een bezoek van H. van Praag aan Latijns Amerika teneinde de mogelijkheden voor de Nederlandse kustvaart te onderzoeken., 1953; 17
- Correspondentie inzake het geblokkeerd vermogen van C. Kitzing en W. Niehaus., 1952-1954; 18
- Correspondentie over de verzorging door het Koninklijk Instituut voor de Tropen van een stand m.b.t. Midden Amerika op de Utrechtse najaarsbeurs., 1953; 20
- Correspondentie over een overeenkomst tussen Nederland en Costa Rica inzake de status van meestbegunstigde., 1950-1953; 21
- Correspondentie inzake een plan van dr. ir. D. Tollenaar voor de vestiging van Nederlandse koffieplanters in Costa Rica., 1954; 22
- Rapportages over de binnenlandse en buitenlandse politiek van Costa Rica., 1947-1954; 23
  O.a. correspondentie, krantenknipsels en rapportage over de binnenlandse politieke situatie in Costa Rica (zie ook 24): politieke partijen en verhoudingen; parlement; verkiezingen; politieke onrust en revolutiepogingen; optreden van José Fiqueres, O. Ulate, F. Castro Cervantes; United Fruit Co; economische situatie; Calderon Guardia.
  * Buitenlandse politiek (zie ook 24): o.a. houding van Costa Rica inzake overeenkomst m.b.t. het Panamakanaal; betrekkingen tussen Costa Rica en Guatemala; reis van J. Figueres door Zuid Amerika; verhouding met Latijns Amerika; betrekkingen met de Verenigde Staten.
  * Correspondentie over eventuele asielverlening door het Nederlandse consulaat.
- Rapportages inzake de economische en politieke situatie in Costa Rica., 1948 - 1952; 24
  O.a.: Handel; met o.a. gegevens over luchtvaart, in- en uitvoercijfers.
  Economische situatie (zie ook 23); in- en uitvoercijfers 1948.
  Economische situatie; cijfers over de in- en uitvoer tussen Nederland en Costa Rica.
  Correspondentie en gegevens m.b.t. het opstellen van een basisrapport; gegevens over belangrijke personages, politieke partijen en verhoudingen (zie ook 23), financiën, buitenlandse politiek(zie ook 23), perswezen, Nederlandse kolonie, verbindingen (scheepvaart, luchtvaart). Economische situatie 1951.
  Consulaatsrapporten 1951 en 1952; economische situaties, werkzaamheden van het consulaat, handel o.a. met Nederland, activiteiten van KLM. en KNSM., immigratie vanuit Nederland, openbare werken,binnenlands politieke situaties, Nederlandse kolonie.
- Correspondentie over de kandidatuur van dr. E.N. van Kleffens voor het voorzitterschap van de 9de Algemene Vergadering van de Verenigde Naties., 1954; 25
- Persoonsdossiers (alfabetisch), 1945-1954; 26
  J. Bakker, 10/12/1945. Schrijven n.a.v. de confiscatie in Nederland van het bezit van J. Bakker.
  * G.H. Barneveld, 23/9/1954 - 7/9/1954. Correspondentie met G.H. Barneveld i.v.m. in Indonesië geleden oorlogschade.
  * F.C. Engelberts, 9/10/1954 - 18/11/1954. Correspondentie over de plaatsing op de signaleringslijst van F.C. Engelberts.
  * H.D.W. Baron van Haersolte van Doorn, 20/5/1948 - 26/9/1949. Correspondentie inzake H.D.W.Baron van Hearsolte van den Doorn o.a. n.a.v. zijn uitwijzing uit Costa Rica (zie ook PD van der Ven).
  * E.W. Hameetman, 12/5/1941 - 9/8/1945. Correspondentie inzake E.W. Hameetman, o.a. i.v.m. zijn dienstneming als oorlogsvrijwilliger.
  * G.K. Kleinböhl, 2/8/1948 - 27/2/1951. Correspondentie met A. Renker-Kleinböhl i.v.m. terrugave van in de oorlog in Costa Rica geconfiskeerde goederen van G.K. Kleinböhl.
  * J.L. Kneyber, 15/2/1954-3/0/1954. Correspondentie over J.L. Kneyber i.v.m. emigratie naar Costa Rica; schadeloosstelling van oorlogsslachtoffers.
  * J.W. Lotz, 27/3/1954-7/6/1954. Correspondentie inzake J.W. Lotz; antecedenten, aanmelding als oorlogsvrijwilliger voor Korea, repatriëring.
  * L. Roos, 29/9/1951-13/1/1954. Correspondentie over L. Roos; getuige bij proces tegen B. de Leeuw, verstrekker van antecedenten n.a.v. rechtszaak De Wolf-Roos.
  * E.F.A. van der Ven, 11/12/1947 - 22/10/1951. Correspondentie n.a.v. verwikkelingen in Midden Amerika rond E.F.A. van der Ven en G.S. Stamm; pogingen tot terugvoering naar Nederland van G.S. Stamm, bedreiging van consul J. Salomons (Costa Rica), terugvoering van G.S. Stam uit Nicaragua, arrestatie en eventuele uitlevering van Van der Ven; tevens correspondentie over H.D.W. Baron van Hearsolte van den Doorn.
  * G.J.J. Wouters, 5/6/1942-3/1/1945. Correspondentie over het verblijf te Costa Rica van de voormalige gouverneur van Curacao G.J.J. Wouters. 1942-1945.
  Openbaarheid beperkt tot 1 januari 2030
- Agenda's., 1953-1954; 27
  Uitgaande post, 13/1/1953 - 31/12/1954.
  Inkomende post, 17/1/1953 - 31/12/1954